---
title: "Gráficos para duas variáveis"
author: "Jairo Nicolau"
date: "04/10/2020"
output: html_document
---

## 1. Gráficos para duas variáveis

```{r }
library(tidyverse)
library(mosaicData)
library(ggthemes)
library (scales)
```

Vamos usar novamente o banco CPS85 do MosaicData

### 1.1. Duas variáveis categóricas

#### 1.1.1 Barras segmentadas (stack)

```{r}
ggplot(CPS85, 
       aes(x = race, 
           fill = sex)) + 
  geom_bar(position = "stack") +
  theme_bw()
```


```{r}
ggplot(CPS85, 
       aes(x = race, 
           fill = sex)) +  
geom_bar(aes( y = (..count..)/sum(..count..)), 
          position = "stack") + 
  scale_y_continuous(labels = percent_format()) +
  theme_light() +
  labs(title = "Brancos e não brancos segundo o sexo", 
       x = "raça",
       y = "percentual") + 
  scale_fill_stata()
```
1.1.2 - Barras agrupadas (dodge)


```{r}
ggplot(CPS85, 
       aes(x = race, 
           fill = sex)) + 
  geom_bar(position = "dodge")
```
```{r}
ggplot(CPS85, 
       aes(x = sector, 
           fill = sex)) + 
  geom_bar(aes( y = (..count..)/sum(..count..)), 
          position = "dodge") + 
  scale_y_continuous(labels = percent_format()) +
  theme_minimal() +
  labs(title = "", 
       x = "raça",
       y = "")
```
1.1.3 - Barras segmentadas com 100% em cada barra (fill)


```{r}
ggplot(CPS85, 
       aes(x = sector, 
           fill = sex)) + 
  geom_bar(position = "fill") +
  scale_y_continuous(breaks = seq(0.0, 1, 0.2)) 
```

### 1.2 - Duas variáveis quantitativas

```{r}
data(Salaries, package="carData")
```

##### 1.2.1 - Scatterplot (diagrama de dispersão)

```{r}
ggplot(Salaries, 
       aes(x = yrs.since.phd, 
           y = salary)) +
  geom_point()
```

```{r}
ggplot(Salaries, 
       aes(x = yrs.since.phd, 
           y = salary)) +
  geom_point(color="cornflowerblue", 
             size = 3, 
             alpha=.7) +
  theme_bw() +
  scale_y_continuous(label = scales::dollar, 
                     limits = c(50000, 250000)) +
  scale_x_continuous(breaks = seq(0, 60, 10), 
                     limits=c(0, 60)) + 
  labs(x = "Anos desde o começo do Doutorado",
       y = "",
       title = "Experiência vs. Salário",
       subtitle = "Salário para 2008-2009")
```

#### 1.2.2 - Gráfico linha

```{r}
data(gapminder, package="gapminder")

# selecionando o Brasil
gapminder %>% 
  filter(country== "Brazil") %>% 
ggplot( 
       aes(x = year, 
           y = lifeExp)) +
  geom_line() 
```

```{r}

gapminder %>% 
  filter(country == "Brazil") %>% 
ggplot(
       aes(x = year, 
           y = lifeExp)) +
  geom_line(size = 1.5, 
            color = "lightgrey") +
  geom_point(size = 3, 
             color = "steelblue") +
  theme_minimal() +
  labs(y = "Expectativa de vida em anos", 
       x = "ano",
       title = "Expectativa de vida ao longo do tempo",
       subtitle = "Brasil (1952-2007)",
       caption = "Fonte: http://www.gapminder.org/data/")
```

### 1.3 - Categórica e Quantitiva

#### 1.3.1 - Barras:

```{r}
data(Salaries, package="carData") 

media <- Salaries %>%
  group_by(rank) %>%
  summarize(media_salario = mean(salary))

```


```{r}

ggplot(media, 
       aes(x = rank, 
           y = media_salario)) +
  geom_bar(stat = "identity")
```


```{r}
library(scales) 

ggplot(media, 
       aes(x = factor(rank,
                      labels = c("Professor Asistente",
                                 "Professor Associado",
                                 "Full Professor")), 
                      y = media_salario)) +
  geom_bar(stat = "identity", 
           fill = "cornflowerblue") +
  geom_text(aes(label = dollar(media_salario)), vjust = -0.25) +
  theme_minimal() +
  scale_y_continuous(breaks = seq(0, 130000, 20000), 
                     label = dollar) +
  labs(title = "Media de salário por nível", 
       subtitle = "Salário acadêmico de 2008-2009",
       x = "",
       y = "") 
```
#### 1.3.2 - Boxplot

```{r}
ggplot(Salaries, 
       aes(x = rank, 
           y = salary)) +
  geom_boxplot() +
  labs(title = "Salário por nível") 
  
```

```{r}
ggplot(Salaries, 
       aes(x = rank, 
           y = salary,
           fill= rank)) +
  geom_boxplot() +
  labs(title = "Salário por nível",
       y= "salário")
```

### 1.3.3 - Jitter plot 

```{r}
ggplot(Salaries, 
       aes(x = rank, 
           y = salary)) +
  geom_jitter() + 
  labs(title = "Salário por faixa") +
  theme_bw()
```


```{r}
ggplot(Salaries, 
       aes(x = factor(rank,
                      labels = c("Professor Assistente",
                                 "Associado",
                                 "Full")), 
           y = salary, 
           color = rank)) +
  geom_jitter(alpha = 0.7,
              size = 2.0) + 
  scale_y_continuous(label = dollar) +
  labs(title = "Salario por tipo de professor", 
       subtitle = "Nove meses para 2008-2009",
       x = "",
       y = "") +
  theme_economist_white() +
  theme(legend.position = "none")
```


#### 1.3.4 - Boxpot e jitter plot


```{r}
library(scales) 

ggplot(Salaries, 
       aes(x = factor(rank, 
                      labels = c("Professor\nAssistente",
                                 "Professor\nAdjunto",
                                 "Professor\nTitular")), 
           y = salary, 
           color = rank)) + 
  geom_boxplot() + 
  geom_jitter(alpha = 0.5, width=.2) + 
  scale_y_continuous(label = dollar) + 
  labs(title = "Salário  por segmento ", 
       subtitle = "salario para 2008-2009",
       x = "", 
       y = "") + 
  theme_minimal() + 
  theme(legend.position = "none")  # para tirar a legenda
  #coord_flip()

#size=1, outlier.shape = 1, outlier.color = "black", outlier.size = 3 (reconfigurar estetica do boxplot)
```
## 2 - Gráficos multivariados


#### usando duas variáveis quanti e uma variável categórica 

```{r}
ggplot(Salaries, 
       aes(x = yrs.since.phd, 
           y = salary, 
           color = sex)) + 
  #facet_wrap(~rank, ncol = 3) +
  theme_bw() +
  geom_point() 
```

#### usando "facetas"

```{r}
ggplot(Salaries, 
       aes(x = salary)) +
geom_histogram(fill = "cornflowerblue", color = "white") + 
  facet_wrap(~rank, ncol = 1) + 
  labs(title = "Salary histograms by rank") 
```

```{r}
data(gapminder, package = "gapminder") 
dplyr::filter(gapminder, continent == "Americas") %>% 
  ggplot( aes(x=year, y = lifeExp)) + 
  geom_line(color="grey") + 
  geom_point(color="blue") + 
  facet_wrap(~country) + 
  theme_minimal(base_size = 9) + 
  theme(axis.text.x = element_text(angle = 45)) + 
  labs(title = "Changes in Life Expectancy", x = "Year", y = "Life Expectancy")
```





